臺灣屏東地方法院刑事判決　　　　　　　 110年度訴字第15號
公　訴　人　臺灣屏東地方檢察署檢察官
被　　　告　黃子軒



選任辯護人　張正忠律師
上列被告因違反毒品危害防制條例案件，經檢察官提起公訴（10
9 年度偵字第11078 號），本院判決如下：
    主  文
黃子軒販賣第二級毒品未遂，處有期徒刑參年陸月。扣案如附表
編號1 、2 、3 所示之物均沒收銷燬之。扣案如附表編號4 所示
之物沒收。
    事  實
一、黃子軒明知甲基安非他命為毒品危害防制條例所列管之第二
    級毒品，依法不得販賣、持有，竟基於販賣第二級毒品以營
    利之犯意，於民國109 年11月19日0 時59分許，以其所持用
    如附表編號4 所示之行動電話，透過網際網路連結登入「UT
    聊天室」內，並以「高雄→售執唷」作為暱稱，暗示瀏覽該
    群組訊息之不特定人可向其購買毒品。適屏東縣政府警察局
    恆春分局偵查隊員警執行網路巡邏勤務時發現上開訊息，為
    追查販賣毒品案件，遂喬裝為買家以「微信」通訊軟體與黃
    子軒聯繫，雙方並就交易之毒品種類、價金、時間及地點達
    成合意。嗣黃子軒於同年月22日16時許，駕駛車牌號碼000-
    0000號租賃小客車，抵達址設屏東縣○○鎮○○路0 段000
    號「中油千越潮一加油站」與員警會面，迨黃子軒將其所攜
    帶之如附表編號1 所示之晶體1 包交予員警欲進行交易之際
    ，旋遭員警當場查獲而未遂，並扣得上述如附表編號1 所示
    之晶體1 包、如附表編號4 所示之行動電話1 支、台新銀行
    金融卡1 張、現金新臺幣（下同）223 元、放置在前開租賃
    小客車內之如附表編號2 、3 所示之第二級毒品甲基安非他
    命2 包及使用過之吸食器1 組，而查悉上情。
二、案經屏東縣政府警察局恆春分局報告臺灣屏東地方檢察署檢
    察官偵查起訴。
    理  由
一、證據能力部分：
    按被告以外之人於審判外之陳述，雖不符刑事訴訟法第159
    條之1 至第159 條之4 之規定，而經當事人於審判程序同意
    作為證據，法院審酌該言詞陳述或書面陳述作成時之情況，
    認為適當者，亦得為證據，刑事訴訟法第159 條之5 第1 項
    定有明文。經查，本判決所引用之各項證據資料，檢察官、
    被告黃子軒及辯護人於審理時已同意該等證據之證據能力（
    本院卷第266 頁），而於言詞辯論終結前均未聲明異議，本
    院審酌該等證據作成時之狀況，並無違法取證之情事，且無
    不宜作為證據之情形，依前開說明，爰認均有證據能力。至
    本判決所引其他非供述證據部分，因與本案均有關聯性，且
    查無違反法定程序取得之情，依刑事訴訟法第158 條之4 規
    定之反面解釋，亦有證據能力。
二、認定事實所憑之證據及理由：
（一）前揭被告販賣第二級毒品以營利而未遂之主客觀犯罪事實
      ，業據被告於警詢、偵查中、本院移審訊問及審理時均坦
      承不諱（見警卷第14至19頁、偵卷第15至17、26至28頁、
      本院卷第25至28、264 至頁），並有屏東縣政府警察局恆
      春分局搜索扣押筆錄、扣押物品目錄表、扣押物品收據、
      車輛詳細資料報表、警方交易紙鈔影本、UT聊天室畫面擷
      圖、微信通訊軟體訊息畫面擷圖、LINE通訊軟體對話擷圖
      各1 份及扣押物照片6 張、高雄市立凱旋醫院109 年11月
      23日高市凱醫驗字第66426 號濫用藥物成品檢驗鑑定書、
      高雄醫學大學附設中和紀念醫院檢驗醫學部毒物室濫用藥
      物檢驗報告在卷可稽（警卷第25至31、43、87、95至127
      、155 至151 頁），足認被告之任意性自白與事實相符。
（二）按販賣毒品之所謂販賣行為，係行為人基於營利之目的，
      而販入或賣出毒品而言。販賣毒品者，其主觀上須有營利
      之意圖，且客觀上有販賣之行為，即足構成，至於實際上
      是否已經獲利，則非所問。即於有償讓與他人之初，係基
      於營利之意思，並著手實施，而因故無法高於購入之原價
      出售，最後不得不以原價或低於原價讓與他人時，仍屬販
      賣行為。必也始終無營利之意思，縱以原價或低於原價有
      償讓與他人，方難謂為販賣行為，而僅得以轉讓罪論處（
      最高法院93年度台上字第1651號刑事判決意旨參照）。衡
      以近年來毒品之濫用，危害國民健康與社會安定日益嚴重
      ，治安機關對於販賣或施用毒品之犯罪行為，無不嚴加查
      緝，各傳播媒體對於政府大力掃毒之決心亦再三報導，已
      使毒品不易取得且物稀價昂，苟行為人於有償交付毒品之
      交易過程中無利可圖，縱屬至愚，亦無甘冒被取締移送法
      辦判處重刑之危險而平白從事上開毒品交易之理。是其販
      入之價格必較其出售之價格為低，而有從中賺取買賣價差
      或量差牟利之意圖及事實，應屬合理認定。又販賣毒品係
      違法行為，非可公然為之，而毒品亦無公定價格，係可任
      意分裝增減分量及純度，且每次買賣之價格、數量，亦隨
      時依雙方之關係深淺、資力、需求量、對行情之認知、來
      源是否充裕、查緝是否嚴緊、購買者被查獲時供述購買對
      象之可能風險之評估等因素，而異其標準，機動調整，非
      可一概論之。從而販賣之利得，除非經行為人詳細供出所
      販賣之毒品之進價及售價，且數量俱臻明確外，實難察得
      其交易實情，然販賣者從價差或量差中牟利，方式雖異，
      惟其販賣行為在意圖營利則屬同一。從而，舉凡「有償交
      易」，除足以反證其確係另基於某種非圖利本意之關係外
      ，通常尚難因無法查悉其精確之販入價格，作為是否高價
      賣出之比較，諉以無營利之意思而阻卻販賣犯行之追訴。
      經查，被告前揭犯罪事實欄所示交付毒品犯行，係屬約定
      取得價款之有償行為，倘非有利可圖，自無平白甘冒觸犯
      重罪之風險交付毒品之理。況被告於警詢時已明確陳稱：
      「（問: 你販賣給警方不足半錢之二級毒品安非他命，當
      中少許之部分到何處？）到玻璃球裡面，我有吸食。」等
      語（見警卷第19頁）；於偵查時供陳：「（你施用安非他
      命時，身上不只一包安非他命？）只有一包，我施用了一
      部份，剩餘的就在加油站廁所交付給對方。（你身上的安
      非他命來源？）我跟一名女子買的，我在汽車旅館外跟她
      交易，我請她先給我，我再拿錢給她。」等語（偵卷第17
      頁），足認被告圖獲取毒品量差之利益而為事實欄所示之
      犯行，其主觀上具有營利之意圖甚明。從而，本件事證明
      確，被告犯行堪以認定，應依法論科。
三、應適用之法律：
（一）按甲基安非他命係毒品危害防制條例第2 條第2 項第2 款
      所規定之第二級毒品，不得非法持有、販賣。又刑事偵查
      技術上所謂之「釣魚偵查」，係指對於原已犯罪或具有犯
      罪故意之人，以設計引誘之方式，使其暴露犯罪事證，而
      加以逮捕或偵辦而言，此純屬偵查犯罪技巧之範疇，並未
      違反憲法對於基本人權之保障，且於公共利益之維護有其
      必要性存在。又於俗稱「釣魚」或「誘捕偵查」之情形，
      因毒品買者為協助警察辦案佯稱購買，而將販賣者誘出以
      求人贓俱獲，因其無實際買受之真意，且在警察監視之下
      伺機逮捕，事實上亦不能真正完成買賣，則該次行為，僅
      能論以販賣未遂（最高法院100 年度台上字第4498號判決
      意旨參照）。本案警員於執行網路巡邏勤務時，在網路聊
      天室內發現被告以「高雄→售執唷」作為暱稱，暗示瀏覽
      該群組訊息之不特定人可向其購買第二級毒品甲基安非他
      命，以此方式向不特定第三人兜售第二級毒品甲基安非他
      命之情，方佯裝買家與之聯繫，可見被告原即有販毒故意
      ，非因員警引誘始生販毒意念或行為。另被告與喬裝為買
      家之警方以「微信」通訊軟體聯繫，雙方並就交易之毒品
      種類、價金、時間及地點達成合意，已達販賣毒品著手階
      段，後更與警員相約將扣案毒品交予警員，僅因購毒者為
      不具購毒真意之警員而未完成販毒行為。是核被告所為，
      係犯毒品危害防制條例第4 條第6 項、第2 項之販賣第二
      級毒品未遂罪。又被告為販賣而持有第二級毒品甲基安非
      他命之低度行為，為其販賣之高度行為所吸收，不另論罪
      。
（二）未遂部分：
      被告本案犯罪係屬未遂已如上述，因其犯罪結果顯較既遂
      之情形為輕，爰依刑法第25條第2 項之規定，按既遂犯之
      刑度減輕其刑。
（三）偵審自白減輕其刑部分：
      犯第4 條至第8 條之罪於偵查及歷次審判中均自白者，減
      輕其刑，毒品危害防制條例第17條第2 項定有明文。被告
      就本案所犯之罪，於偵查及審判中均坦承不諱，業如前述
      ，爰依上開規定，減輕其刑。又本案有前述兩種以上減輕
      規定之適用，依法先依較少之數減輕其刑，並遞減之，併
      此敘明。
（四）無刑法第59條酌量減輕其刑之適用
      按刑法第59條之酌量減輕其刑，必須犯罪有特殊之原因，
      在客觀上足以引起一般人之同情，認為即予宣告法定低度
      刑期仍嫌過重者，始有其適用，至於犯罪後之態度等情狀
      ，僅可為法定刑內從輕科刑之標準，不得據為酌量減輕之
      理由。被告明知第二級毒品甲基安非他命係法律嚴格禁止
      販賣之違禁物，染毒更能令人捨身敗家，毀其一生，竟甘
      冒重典，為謀一己私利而在網路公開群組散佈販毒訊息，
      其行為對於國人身心健康及社會秩序實已造成潛在之危險
      性，危害社會治安不可謂為不嚴重，被告行為之犯罪情狀
      難認有可憫恕之情形，而在客觀上足以引起一般人同情，
      亦無宣告法定最低度刑仍嫌過重之情況，至被告之犯罪情
      節與犯罪後態度僅得作為法定刑內從輕量刑之依據，但仍
      無解於行為時之惡性；況被告上開犯行經前開未遂犯或兼
      有偵審自白等減刑事由減輕其刑後，該販賣第二級毒品未
      遂之法定刑已大幅減輕，已難認有何情輕法重或情堪憫恕
      之情形，且該法定刑所得宣告之範圍，亦應已足區隔不同
      之行為人及犯罪類型。從而，本院認被告所犯販賣第二級
      毒品未遂犯行，依一般國民社會感情，對照其可判處之刑
      度，難認有情輕法重而有顯可憫恕之處，尚無從依照刑法
      第59條規定，酌減其刑。
四、量刑之理由：
    爰以行為人之責任為基礎，審酌被告明知第二級毒品甲基安
    非他命不僅對人體健康之危害甚大，如有濫用或成癮情形，
    更將造成社會治安及醫療資源之負面影響，且被告本身即有
    施用第二級毒品甲基安非他命之習慣，業據其於警詢中自承
    在卷（警卷第21頁），更應知毒品所產生之成癮性。又被告
    前分別於109 年1 月8 日、109 年5 月15日即採用與本案相
    類似情節之販賣毒品未遂犯行，分別經臺灣高雄地方檢察署
    提起公訴，而分別於109 年11月4 日因販賣毒品未遂犯行經
    臺灣高雄地方法院以109 年度訴字第128 號判決判處有期徒
    刑4 年2 月（後經臺灣高等法院高雄分院以109 年度上訴字
    第1594號判決撤銷改判有期徒刑1 年10月），及於110 年3
    月3 日經臺灣高雄地方法院以109 年度訴字第686 號判決判
    處有期徒刑1 年8 月（後經臺灣高等法院高雄分院以110 年
    度上訴字第465 號判決上訴駁回），而經查本案犯罪時間為
    109 年11月19日至22日，斯時前2 案方判決未久或尚在偵審
    中一情，有臺灣高雄地方法院、臺灣高等法院高雄分院前開
    判決書、臺灣高等法院被告前案紀錄表在卷可查，然被告在
    面臨販賣毒品案件司法偵審程序進行時，竟仍持續販毒，可
    見其在已知國家對於查緝毒品相關法令甚嚴，正面臨追訴之
    情形下，猶圖一己私利而一再販賣毒品，法敵對意識較高，
    且本件販賣毒品金額非低，益足徵被告主觀上遵守法規範之
    意思薄弱。復參其販毒方式係在網路聊天室之公開群組內，
    向不特定人兜售甲基安非他命，使用之手段易使不特定人得
    以輕易取得該毒品而加深毒癮，或受其誘惑而開始接觸毒品
    ，顯與透過原本之人際關係，偶然販賣毒品與同有施用習慣
    之相識友人之情形有別，雖因警方及時查獲而未得逞，其行
    為在客觀上仍具有高度可非難性。惟念被告就本案被訴犯行
    除於本院準備程序時否認外，於警詢、偵查中、本院移審訊
    問及審理時均坦承不諱，可見尚有坦然面對司法追訴及處罰
    之意，末考量被告前有藏匿人犯、販賣毒品之刑事前案紀錄
    ，有上開臺灣高等法院被告前案紀錄表在卷可參，又於本院
    移審訊問時自陳曾受僱擔任外送員工作，暨於警詢所述高職
    畢業之智識程度、小康之家庭生活狀況等一切具體情狀，量
    處如主文所示之刑。
五、沒收之諭知：
    扣案如附表編號2 、3 所示之物，業經鑑驗含有第二級毒品
    甲基安非他命，有前述高雄市立凱旋醫院濫用藥物成品檢驗
    鑑定書、高雄醫學大學附設中和紀念醫院檢驗醫學部毒物室
    濫用藥物檢驗報告在卷可按，而裝盛該等毒品之包裝袋，其
    中亦含有無法析離之第二級毒品甲基安非他命，均應依毒品
    危害防制條例第18條第1 項前段規定，宣告沒收銷燬之。又
    扣案如附表編號1 所示之晶體1 包，被告自承係以盛裝過第
    二級毒品甲基安非他命之夾鏈袋盛裝（本院卷第137 頁），
    故曾檢驗出第二級毒品甲基安非他命陽性反應，有前述高雄
    市立凱旋醫院濫用藥物成品檢驗鑑定書在卷可稽，雖其後經
    本院再送鑑定並未檢出毒品成分，有前述高雄醫學大學附設
    中和紀念醫院檢驗醫學部毒物室濫用藥物檢驗報告在卷可按
    ，然被告所裝盛該等物品之包裝袋既曾裝盛過第二級毒品甲
    基安非他命，衡情該包裝袋及包裝袋內亦含有微量無法析離
    之第二級毒品甲基安非他命，且以上所述之3 包物品即附表
    編號1 至3 所示物品，均係本案查獲之毒品，業據被告供承
    在卷（本院卷第263 至266 頁），且有被告與毒品上手於LI
    NE通訊軟體對話內容擷圖（警卷第155 至157 頁）在卷可稽
    ，故均應依毒品危害防制條例第18條第1 項前段規定，宣告
    沒收銷燬之。又鑑驗耗用之毒品部分既已滅失，則無庸再予
    宣告沒收銷燬。至扣案如附表編號4 所示之行動電話1 支，
    為被告供犯罪所用之物，業據被告自承在卷，應依毒品危害
    防制條例第19條第1 項之規定，不論屬於被告與否，沒收之
    。至其餘扣案物品尚難認與本案有關，爰不宣告沒收。
據上論斷，應依刑事訴訟法第299 條第1 項前段，毒品危害防制
條例第4 條第2 項、第6 項、第17條第2 項、第18條第1 項前段
、第19條第1 項，刑法第2 條第1 項前段、第11條、第25條第2
項，判決如主文。
本案經檢察官李忠勳提起公訴、檢察官廖維中到庭執行職務。
中    華    民   國     111     年   1   月    26     日
                  刑事第二庭  審判長法  官 莊鎮遠
                                    法  官 吳昭億
                                    法  官 陳茂亭
以上正本證明與原本無異。
如不服本判決應於收受判決後20日內向本院提出上訴書狀，並應
敘述具體理由；其未敘述上訴理由者，應於上訴期間屆滿後20日
內向本院補提理由書（均須按他造當事人之人數附繕本）「切勿
逕送上級法院」。
中    華    民    國   111    年    1     月    26    日
                                    書記官 黃佳惠
附錄本件論罪科刑法條全文：
毒品危害防制條例第4 條
製造、運輸、販賣第一級毒品者，處死刑或無期徒刑；處無期徒
刑者，得併科新臺幣3 千萬元以下罰金。
製造、運輸、販賣第二級毒品者，處無期徒刑或10年以上有期徒
刑，得併科新臺幣1 千5 百萬元以下罰金。
製造、運輸、販賣第三級毒品者，處7 年以上有期徒刑，得併科
新臺幣1 千萬元以下罰金。
製造、運輸、販賣第四級毒品者，處5 年以上12年以下有期徒刑
，得併科新臺幣5 百萬元以下罰金。
製造、運輸、販賣專供製造或施用毒品之器具者，處1 年以上7
年以下有期徒刑，得併科新臺幣1 百50萬元以下罰金。
前五項之未遂犯罰之。
附表：
┌──┬───────┬────────┬───────┐
│編號│物品名稱      │                │查扣處        │
│    │（依高雄醫學大│（依高雄市立凱旋│              │
│    │學附設中和紀念│醫院109 年11月23│              │
│    │醫院檢驗醫學部│日高市凱醫驗字第│              │
│    │毒物室濫用藥物│66426 號鑑定書所│              │
│    │檢驗報告所載）│載）            │              │
├──┼───────┼────────┼───────┤
│1   │未檢出毒品成分│白色結晶，檢驗前│白色粉末1 包（│
│    │之晶體1 包（毛│淨重1.721 公克，│毛重2.09公克）│
│    │重2.09公克，驗│檢驗後淨重1.608 │（依屏東縣政府│
│    │前淨重1.557 公│公克            │警察局恆春分局│
│    │克，驗後淨重1.├────────┤扣押物品目錄表│
│    │548 公克）    │檢出第二級毒品甲│所載品名）    │
│    │              │基安非他命      ├───────┤
│    │              │                │黃嫌身上查扣（│
│    │              │                │依證人林政廷到│
│    │              │                │庭證述）      │
├──┼───────┼────────┼───────┤
│2   │第二級毒品甲基│白色結晶，檢驗前│白色粉末1 包（│
│    │安非他命1 包（│淨重3.367 公克，│毛重3.58公克）│
│    │毛重3.58公克，│檢驗後淨重3.250 ├───────┤
│    │驗前淨重3.193 │公克            │自小客車RAS-22│
│    │公克，驗後淨重├────────┤02號車內前置物│
│    │3.184公克，純 │檢出第二級毒品甲│查扣          │
│    │度0.1%，純質淨│基安非他命      │              │
│    │重0.004 公克）│                │              │
├──┼───────┼────────┼───────┤
│3   │第二級毒品甲基│白色結晶，檢驗前│白色粉末1 包（│
│    │安非他命1 包（│淨重0.763 公克，│毛重1.07公克）│
│    │毛重1.07公克，│檢驗後淨重0.747 ├───────┤
│    │驗前淨重0.782 │公克            │自小客車RAS-22│
│    │公克，驗後淨重├────────┤02號車內前置物│
│    │0.773 公克，純│檢出第二級毒品甲│查扣          │
│    │度64.3%，純質 │基安非他命      │              │
│    │淨重0.502 公克│                │              │
│    │）            │                │              │
├──┼───────┴────────┴───────┤
│4   │蘋果廠牌（型號：IPHONE 6S PLUS，IMEI碼：00000000│
│    │746236號）行動電話1 支（含門號0000000000門號卡1 │
│    │張）                                            │
└──┴────────────────────────┘